臺灣高等法院刑事判決
109年度上易字第2105號
上  訴  人  臺灣宜蘭地方檢察署檢察官
被      告  林奕維




上列上訴人因被告竊盜案件，不服臺灣宜蘭地方法院109年度易
字第367號，中華民國109年9月11日第一審判決（起訴案號：臺
灣宜蘭地方檢察署108年度偵字第3957號），提起上訴，本院判
決如下：
    主  文
上訴駁回。
    理  由
一、審理範圍：
    本件檢察官起訴被告林奕維涉犯竊盜未遂、加重竊盜等犯行
    ，經原審以109年度易字第367號判決認定被告犯竊盜未遂罪
    ，處有期徒刑2月，如易科罰金以新臺幣(下同)折算1日；另
    諭知被告被訴加重竊盜部分無罪。原審判決後，檢察官就被
    告被訴加重竊盜無罪部分提起上訴，被告則未提起上訴，是
    有關被告竊盜未遂罪部分業已確定，本院審理範圍僅限於加
    重竊盜部分，先予敘明。
二、公訴意旨略以：林奕維意圖為自己不法之所有，於民國107
    年11月30日7時前之某時許，自陳守丞位於宜蘭縣○○鄉○○路0
    段000巷00號住處之後門侵入，並竊取陳守丞所有，置於該
    處書桌上腰包1個（內有國民身分證、健保卡、駕照及現金1
    1萬元）。因認林奕維涉犯修正前刑法第321條第1項第1款之
    侵入住宅加重竊盜罪嫌等語。
三、按犯罪事實應依證據認定之，無證據不得認定犯罪事實；不
    能證明被告犯罪者，應諭知無罪之判決，刑事訴訟法第154
    條第2項、第301條第1項分別定有明文。次按認定犯罪事實
    所憑之證據，雖不以直接證據為限，間接證據亦包括在內，
    然而無論直接或間接證據，其為訴訟上之證明，須於通常一
    般之人均不致有所懷疑，而得確信其為真實之程度者，始得
    據為有罪之認定，倘其證明尚未達到此一程度，而有合理之
    懷疑存在時，事實審法院復已就其心證上理由予以闡述，敘
    明其如何無從為有罪之確信，因而為無罪之判決，尚不得任
    意指為違法，最高法院76年台上字第4986號判例意旨參照。
    末按告訴人之告訴，係以使被告受刑事訴追為目的，是其陳
    述是否與事實相符，仍應調查其他證據以資審認，亦據最高
    法院52年台上字第1300號判例闡釋甚明。
四、公訴意旨認被告林奕維涉犯上開加重竊盜罪嫌，無非係以被
    告之供述、證人即告訴人陳守丞於警詢、偵查中之證述、證
    人游秀娥於原審審理時之證述、監視器錄影畫面擷取照片等
    為其主要論據。訊據被告固坦承有於107年11月30日凌晨3時
    許前往告訴人住處附近，惟堅決否認有何侵入住宅竊盜犯行
    ，辯稱：我是去那邊的夢想家民宿找朋友，我根本沒有到告
    訴人家或進到屋內等語。經查：
  ㈠告訴人於107年11月30日7時許發現其於前1日22時許置放在上
    開住處房間內書桌上之腰包（內有國民身分證、健保卡、駕
    照及現金11萬元）遭不詳人士竊取，該不詳人士疑似自住處
    後門進入竊取財物，告訴人乃於同日報警等情，業經證人即
    告訴人於警詢、偵訊及原審審理時，及證人游秀娥於原審審
    理時證述綦詳，是此部分事實，應堪認定。
　㈡惟被告自警詢、偵查、原審及本院準備程序、審理時，均堅
    決否認有何侵入住宅竊盜犯行，而觀諸證人即告訴人陳守丞
    於偵訊時證稱：我發現失竊的時候是107年11月30日，我當
    天就去報案...第一次失竊11萬時警方未在我家採指紋，沒
    有辦法認定11萬是被告偷的，警方告訴我指紋的部分有查到
    等語（偵卷第18頁正、背面），可見告訴人並未親眼目睹本
    案之遭竊經過，據此，依證人即告訴人陳守丞、證人游秀娥
    之證述，固可認定告訴人之住處雖確曾於上開時間遭不詳竊
    嫌竊取財物之事實，然仍不足以推論被告確有上開侵入住宅
    竊盜犯行，尚應審究是否有其他證據足為不利被告之認定。
　㈢再查，檢察官雖提出告訴人住處附近路段之監視器錄影畫面
    ，然該監視器係架設於宜蘭縣○○鄉○○路0段000巷00號及同路
    段31號，此有監視器錄影畫面擷取照片6幀在卷可考(見警卷
    第35至37頁)，依該些監視器錄影畫面僅能證明被告曾於107
    年11月30日3時許騎乘機車行經上開路段，亦即行經告訴人
    住處「附近」，尚無從以之逕而率論被告有於該日侵入告訴
    人住處竊取財物之事實。　
　㈣又告訴人雖於嗣後107年12月4日凌晨4、5時許發現其住處窗
    戶無故遭人開啟疑似有竊盜情事而報警，員警到場後並在該
    處窗戶採得被告之指紋，而被告就此部分所為竊盜未遂犯行
    ，業經原審以109年度易字第367號判處有期徒刑2月確定在
    案，惟警方乃係於「107年12月4日」在告訴人住處窗戶採得
    被告之指紋，於本件案發時(同年11月30日)，警方並未指派
    鑑識人員採證，此據告訴人於警詢時陳明在卷(見警卷第7頁
    )，並無證據足以認定該些指紋係於「107年11月30日」所留
    下，自不得以警方於「107年12月4日」所採得被告之指紋，
    遽以推論被告有於107年11月30日至告訴人住處行竊，尚不
    得以之執為不利於被告之認定。
五、綜上所述，檢察官認被告涉嫌前揭侵入住宅竊盜犯行所憑之
    證據，尚未達於通常一般之人均不致有所懷疑，而得確信其
    為真實之程度，無法使本院形成被告有罪之心證，依「罪疑
    唯利被告」原則，應對被告為有利之認定。此外，復查無其
    他積極證據足證被告涉有公訴人所指之侵入住宅竊盜犯行，
    自屬不能證明被告犯罪，揆諸前揭法條規定與判例意旨，依
    法應為無罪判決之諭知。原審同此認定，依審理結果，而判
    決被告無罪，經核並無違誤。
六、檢察官上訴意旨略以：被告雖否認有於107年11月30日7時前
    之某時許，在陳守丞前開住處行竊之事實，惟被告於偵查中
    曾供稱：我去過（員山鄉員山路1段100巷78號）這個地址2
    、3次，旁邊有個夢想家音樂民宿，我第一趟只是去看看，
    沒拿東西等語。且依設於員山鄉員山路1段100巷35號之監視
    器錄影檔案所示，有1名男子於監視器時間107年11月30日凌
    晨3時4分許，騎乘機車進入員山鄉員山路1段100巷，並於監
    視器時間107年11月30日凌晨3時47分騎乘機車離去，且該男
    子所騎乘之機車尾燈車型與被告林奕維所騎乘之車號000-00
    0號重機車相似一節，則該騎乘機車進入員山鄉員山路1段10
    0巷之男子應為被告。雖被告於偵查中辯稱：當時我有個朋
    友住在夢想家民宿，我去那邊找他云云。惟依一般社會常情
    ，於凌晨3點多一般人均已熟睡之時段前往民宿訪友，實屬
    少見，則被告所辯，是否屬實，已有可疑。縱退一步言，認
    被告於該日確有前往夢想家音樂民宿訪友。惟告訴人供稱：
    我家是該巷子的最後一間，在田中間，夢想家音樂民宿離我
    家大約3、4百公尺，如果要去夢想家音樂民宿找人並不用經
    過我家，我家後面沒有一般道路可以向外通行，只有田埂小
    路，那種田埂小路也沒辦法騎車出去等語，並有自夢想家音
    樂民宿前往員山鄉員山路1段100巷78號之Ｇoogle地圖在卷可
    稽。則被告於深夜時段前往民宿訪友後，如無不法意圖，實
    無再騎車深入並無對外出入道路之員山鄉員山路1段100巷78
    號附近之必要。況依監視錄影檔案畫面所示，該時段並無其
    他人車出入員山鄉員山路1段100巷，故本件告訴人財物遭竊
    一事，應為被告所為，原審遽為被告無罪之判決，自難認為
    允當，請撤銷原判決，更為適當合法之判決等語。　
七、惟查：
　㈠按刑事訴訟法第161條第1項規定：檢察官就被告犯罪事實，
    應負舉證責任，並指出證明之方法。對於其所訴之被告犯罪
    事實，應負提出證據及說服之實質舉證責任，倘所提出之證
    據，不足為被告有罪之積極證明，或其闡明之證明方法，無
    從說服法官以形成被告有罪之心證，基於無罪推定之原則，
    自應為被告無罪判決之諭知。而證據之取捨與證據之證明力
    如何，均屬事實審法院得自由裁量、判斷之職權，茍其此項
    裁量、判斷，並不悖乎通常一般人日常生活經驗之定則或論
    理法則，又於判決內論敘其何以作此判斷之心證理由者，即
    不得任意指摘其為違法。
　㈡經查，本案依公訴人所提出之證據資料，固可認定被告曾於1
    07年11月30日凌晨3時許，騎乘機車行經告訴人住處附近之
    路段，又依檢察官上訴書所提出Google 街景照片、地圖(見
    本院卷第25至34頁)，亦可足認定告訴人住處位於該巷子最
    後1間，以及夢想家民宿之地址為宜蘭縣○○鄉○○路0段000巷0
    0號等事實，惟依據上開各項證據資料，至多僅能認定被告
    曾於107年11月30日凌晨3時許騎車行經宜蘭縣○○路0段000巷
    00○00號監視鏡頭拍攝之處，被告辯稱其係前往位在上開路
    段55號之夢想家民宿，尚非全然無據，自不能僅憑上開監視
    器攝得被告騎車行經該處之畫面，即逕而推論被告有進入告
    訴人住處竊取財物之事實。況且告訴人於警詢自陳案發當時
    在睡覺，不知道歹徒何時侵入、如何行竊等語(見警卷第4、
    5頁)，是告訴人住處遭竊之時間已無法特定，更無從以上開
    監視器攝得被告騎車行經之畫面，即採為不利於被告之認定
    。本件依檢察官所提之證據，尚未達於通常一般之人均不致
    有所懷疑，而得確信為真實之程度，原判決已詳敘就卷內證
    據調查之結果，而為綜合判斷、取捨，認本件無法證明被告
    確有檢察官所指之竊盜犯行，其得心證的理由已說明甚詳。
    本件起訴書、上訴書所列證據及卷內訴訟資料，業經本院逐
    一剖析，參互審酌，仍無從獲得有罪心證，上訴意旨以上述
    理由執為被告犯行之認定，均難認可採，檢察官猶執前開情
    詞提起上訴，復就原審採證之職權行使再為爭執，指摘原判
    決不當，求予撤銷改判，核無理由，應予駁回。
據上論斷，應依刑事訴訟法第368條，判決如主文。
本案經檢察官陳怡龍提起公訴，檢察官劉憲英提起上訴，檢察官
陳昱旗到庭執行職務。 　　
中　　華　　民　　國　　110 　年　　1 　　月　　13　　日
                  刑事第十一庭  審判長法　官  周煙平
                                      法　官  陳俞伶
                                      法　官  連育群
以上正本證明與原本無異。
不得上訴。
                                      書記官  廖紫喬
中　　華　　民　　國　　110 　年　　1 　　月　　13　　日